【裁判字號】    94,簡上,942
【裁判日期】    950111
【裁判案由】    傷害
【裁判全文】
臺灣高雄地方法院刑事判決             94年度簡上字第942號
上  訴  人
即  被  告  丁○○
上列上訴人因傷害案件，不服本院高雄簡易庭中華民國94年9 月
23日94年度簡字第5491號第一審簡易判決（聲請簡易判決處刑案
號：臺灣高雄地方法院檢察署94年度偵字第15204 號），提起上
訴，本院管轄之第二審合議庭判決如下：
    主  文
原判決撤銷。
丁○○共同傷害人之身體，累犯，處有期徒刑伍月，如易科罰金
，以佰元折算壹日。鐵製椅子壹張（未扣案）沒收。
    事  實
一、丁○○於民國93年間因違反動產擔保交易法案件，經本院以
    93年度簡字第962 號判處有期徒刑3 月確定，於93年9 月29
    日易科罰金執行完畢。其係設於高雄市○○區○○路2 號「
    再生診所」之負責人，於94年5 月24日18時10分許，因沈素
    貞、戊○○至診所向其催討積欠之薪資而起衝突，竟與某真
    實姓名、年籍均不詳之成年男子，共同基於傷害人身體之犯
    意聯絡，由丁○○持其所有鐵製椅子1 張，而該不詳男子則
    徒手，與沈素貞、戊○○相互毆打，致使沈素貞受有頭部外
    傷、腦震盪、右手手腕3x3 公分淤傷、左大拇指指甲淤傷等
    傷害，戊○○則受有右眼角（原審判決及聲請簡易判決處刑
    書均誤載為左眼角）3x3 公分淤傷、下嘴唇0.5 公分裂傷、
    右膝4x4 公分擦挫傷、腦震盪、後頸扭傷、頸部前抓傷5 公
    分、後頸扭傷、背臀部2 處淤傷、壓傷等傷害，丁○○自身
    亦受有左臉淤傷1.5x1.5 公分之傷害（沈素貞、戊○○涉嫌
    傷害部分，業據丁○○提出告訴，由檢察官另行偵辦中）。
二、案經沈素貞、戊○○訴由高雄市政府警察局三民第二分局報
    請臺灣高雄地方法院檢察署檢察官偵查並聲請簡易判決處刑
    。
    理  由
一、訊據上訴人即被告丁○○矢口否認有何傷害犯行，辯稱：當
    天告訴人沈素貞、戊○○衝進來診所大小聲，伊從2 樓下來
    ，沈素貞先出手打伊，旁邊有一個病患的朋友過來把沈素貞
    推出去，戊○○又過來打伊，那個病患的朋友過來擋，他們
    2 人就打起來，沈素貞又過來要打伊，所以伊拿診所的鐵椅
    子擋住她，伊沒有和告訴人2 人拉扯，也沒有打他們云云。
    經查：
  (一)程序方面：
  1.證人即告訴人沈素貞、戊○○曾於94年7 月13日檢察官偵查
    中到庭具結作證，渠等向檢察官所為之言詞陳述，並無證據
    證明有何顯不可信之情況，依刑事訴訟法第159 條之1 第2
    項規定得為證據。
  2.證人蔡志元於94年8 月22日檢察事務官詢問時向檢察事務官
    所為之陳述，及卷附林進興醫院94年5 月24日驗傷診斷證明
    書2 份、邱綜合醫院94年5 月24日診斷證明書1 份，均屬被
    告以外之人於審判外之言詞或書面陳述，而公訴人及被告於
    法院調查證據時明知上開言詞、書面陳述有刑事訴訟法第
    159 條第1 項不得為證據之情形，均未於言詞辯論終結前聲
    明異議，視為同意作為證據，本院審酌該等言詞、書面陳述
    作成之情形尚屬正常，並無何不當之情形，且與待證事實有
    關聯性，認適當作為證據，故上開言詞、書面陳述依刑事訴
    訟法第159 條之5 規定，均具有證據能力。
  (二)實體部分：
  1.證人即告訴人沈素貞於檢察官偵訊及本院審理時具結證稱：
    被告欠伊和戊○○2 個多月的薪水，伊2 人一起去診所找他
    ，要他還錢，後來被告就帶一名不詳姓名男子從樓上下來，
    用鐵椅子對伊揮舞並打到伊，伊倒在地上，頭、手受傷，被
    告才喊不要打了等語（見偵卷第16頁、本院94年12月28日審
    判筆錄）、證人即告訴人戊○○於檢察官偵訊及本院審理時
    具結證述：被告欠伊和沈素貞2 個多月的薪水，伊2 人去診
    所找他，等了將近1 小時，有一名不詳男子從診所外面進來
    直接上2 樓，伊和沈素貞等了很久就直接上2 樓，被告和該
    男子就下來推打伊2 人，伊被壓在地上打等語（見偵卷第17
    頁、本院94年12月28日審判筆錄），而證人即前再生診所行
    政人員甲○○於本院審理時到庭證稱：94年5 月24日告訴人
    2 人到再生診所來找被告，伊聽到吵鬧的聲音才過去看，有
    看到被告與告訴人2 人，還有一個男人扭在一團，有拉扯的
    動作，不知道誰先出手，被告有拿鐵椅子，後來被伊搶下來
    ，告訴人進來診所的時候沒有受傷，出去的時候戊○○嘴角
    有流血，眼睛有淤青，沒注意到沈素貞有沒有受傷等語（見
    本院94年12月28日審判筆錄）、證人即前再生診所會計丙○○於本院審理時到庭證稱：94年5 月24日伊在再生診所櫃臺
    擔任會計，有看到告訴人2 人與被告發生扭打的情形，戊○○嘴角有流血、眼睛有受傷，伊沒有看到沈素貞是否有受傷
    等語（見同上審判筆錄），此外，依卷附林進興醫院94年5
    月24日驗傷診斷證明書2 份所示，該2 份診斷證明書均係94
    年5 月24日20時許所出具，其上記載沈素貞受有頭部外傷、
    腦震盪、右手手腕3x3 公分淤傷、左大拇指指甲淤傷之傷害
    ，戊○○受有右眼角3x3 公分淤傷、下嘴唇0.5 公分裂傷、
    右膝4x4 公分擦挫傷、腦震盪、後頸扭傷、頸部前抓傷5 公
    分、後頸扭傷、背臀部2 處淤傷、壓傷之傷害等語，核與證
    人沈素貞、戊○○、甲○○、丙○○前開所述情節大致相符
    ，堪認被告於上開時、地，確有手持鐵製椅子，與一名姓名
    、年籍不詳之成年男子共同出手打傷告訴人2 人之行為。被
    告既與上開不詳男子一起自再生診所2 樓走下來，復一起出
    手攻擊告訴人2 人，若非該名男子與被告間已有傷害告訴人
    之犯意聯絡，衡情該名男子即使見到被告與告訴人發生肢體
    衝突，亦不至於積極參與打架之行為，出手攻擊告訴人，故
    被告與該名不詳成年男子間顯有傷害之犯意聯絡無疑。至告
    訴人沈素貞、戊○○雖於檢察官訊問時指稱：僅被告與該名
    不詳男子毆打伊2 人，伊2 人沒有出手打被告云云，惟除被
    告陳稱當天有被打傷外，證人甲○○、丙○○亦均證稱告訴
    人2 人與被告有拉扯、扭打之情形，已如前述，且被告於94
    年5 月24日當天受有左臉淤傷1.5x1.5 公分傷害之事實，亦
    有邱綜合醫院94年5 月24日診斷證明書1 份在卷可憑，則告
    訴人所述未出手打被告云云顯屬避重就輕之詞，尚難採信，
    足認本件告訴人2 人、被告所受上開傷勢，係由被告與一名
    不詳成年男子分別持鐵製椅子1 張、徒手與告訴人沈素貞、
    戊○○相互毆打所造成。
  2.證人即再生診所現任職員蔡志元固於檢察事務官詢問時證稱
    ：當天係告訴人沈素貞、戊○○先出手毆打、拉扯院長丁○○，丁○○始持鐵椅阻擋，沒有用鐵椅打告訴人，但有用手
    打告訴人云云（見偵卷第28、29頁），惟由告訴人沈素貞、
    戊○○所受傷勢觀之，渠2 人傷勢不僅遠重於被告所受之傷
    ，而受傷部位遍及全身，以被告持有鐵製椅子之優勢，被告
    若未主動毆打告訴人2 人，該2 人應不致受有如此之傷害，
    堪認證人蔡志元所述被告未拿鐵製椅子打告訴人云云，與事
    實不符，不足採信。
  3.被告雖於警詢時辯稱：本件是出於自衛才出手抵抗云云。然
    按正當防衛須係對現在不法之侵害，因防衛自己免於受傷而
    為必要之阻擋，且該防衛行為未踰越必要之程度，始得阻卻
    違法；而無從分別何方為不法侵害之彼此互毆行為，不得主
    張防衛權，最高法院30年上字第1040號判例意旨可資參照。
    又衡諸一般社會經驗法則，互毆係屬多數動作構成單純一罪
    而互為攻擊之傷害行為，縱令一方先行出手，而還擊一方在
    客觀上苟非單純僅對於現在不法之侵害為必要排除之反擊行
    為，因其本即有傷害之犯意存在，則對其互為攻擊之還手反
    擊行為，自無主張防衛權之餘地。本件被告係因告訴人2 人
    向其催討薪資而起衝突、發生互毆，前已敘明，且告訴人沈
    素貞、戊○○分別受有如前所述之多處傷害，該等傷害亦非
    被告單純正當防衛所能造成，揆諸前揭說明，自與正當防衛
    之構成要件難謂相符，是被告所辯尚難採信。綜上，本件事
    證明確，被告前開傷害犯行，已堪認定。
二、核被告所為，係犯刑法第277 條第1 項之傷害罪。被告就上
    開傷害犯行，與該不詳姓名、年籍之成年男子，有犯意聯絡
    及行為分擔，均為共同正犯。又「雙方互毆，凡在場下手之
    人對於彼造之死傷，雖均負共同實施之責，然既係同時分頭
    下手，自屬一個行為，依刑法第74條規定，以一行為而犯數
    項罪名，應從一重處斷」、「既然於同時同地殺害某等三人
    ，而又不能證明其分別起意，依刑法第74條之規定，應依一
    個殺人罪處斷」，最高法院19年上字第1928號、20年上字第
    60號著有判例可資參照。被告與上開不詳男子既然共同基於
    傷害告訴人沈素貞、戊○○之犯意聯絡，而在同一時、地分
    擔實施傷害行為，致告訴人2 人分別受有前揭傷害，而同時
    侵害2 個身體法益，因渠等傷害告訴人2 人之行為，係在極
    短時間內完成，應認係在單一傷害犯意下所為之接續傷害行
    為，為想像競合犯，應依刑法第55條規定，從一重處斷。被
    告曾有如犯罪事實欄所示之論罪科刑前科，有臺灣高等法院
    被告前案紀錄表1 份在卷足參，其於有期徒刑執行完畢後，
    5 年內再犯本件有期徒刑以上之罪，為累犯，應依刑法第47
    條規定加重其刑。
三、本件被告犯罪事證明確，原審予以論罪科刑，固非無見，惟
    被告有如上所述之論罪科刑前科，應論以累犯並加重其刑，
    前已敘明，又被告用以毆打告訴人之鐵製椅子1 張，屬「再
    生診所」即被告所有，業據被告陳明在卷（見本院94年11月
    30日準備程序筆錄），該鐵製椅子為被告所有且供犯罪所用
    之物，雖未扣案，惟無證據證明已滅失，應依刑法第38條第
    1 項第2 款規定宣告沒收。原審漏未對被告論以累犯並加重
    其刑，復未沒收上開鐵製椅子，尚有未洽。故被告以其無傷
    害犯行為由提起上訴，指摘原判決不當，雖無理由，惟原判
    決既有前述之瑕疵，本院自應予以撤銷改判。爰審酌被告既
    已成年，應知在現代法治社會中，對於任何糾紛之解決，應
    本諸理性、和平之手段與態度為之，竟僅因積欠薪資糾紛，
    即使用暴力之方式以對，致使告訴人沈素貞、戊○○分別受
    有前述傷害，事後不僅否認犯行，復未與告訴人2 人達成和
    解，尚難認有悔意，而告訴人2 人所受傷勢非輕，被告本身
    亦受有傷害等一切情狀，量處如主文第2 項所示之刑，並諭
    知易科罰金之折算標準。至被告用以毆打告訴人之鐵製椅子
    1 張，為被告所有且供犯罪所用之物，已如前述，應依刑法
    第38條第1 項第2 款規定宣告沒收。
據上論斷，應依刑事訴訟法第455 條之1 第1 項、第3 項、第
369 條第1 項前段、第364 條、第299 條第1 項前段，刑法第28
條、第277 條第1 項、第55條、第47條、第41條第1 項前段、第
38條第1 項第2 款，罰金罰鍰提高標準條例第1 條前段、第2 條
，判決如主文。
本案經檢察官乙○○到庭執行職務。
中    華    民    國    95    年    1     月    11    日
                刑事第5 庭    審判長法  官  李嘉興
                                    法  官  陳君杰
                                    法  官  楊筑婷
以上正本證明與原本無異。
不得上訴。
中    華    民    國    95    年    1     月    12    日
                                    書記官  林雯琪
附錄本案論罪科刑法條：
中華民國刑法第277條
傷害人之身體或健康者，處3 年以下有期徒刑、拘役或1 千元以
下罰金。
犯前項之罪因而致人於死者，處無期徒刑或7 年以上有期徒刑；
致重傷者，處3 年以上10年以下有期徒刑。


司法院資訊處製作；財團法人民間司法改革基金會備份。
